【裁判字號】    98,台上,5830
【裁判日期】    981008
【裁判案由】    違反毒品危害防制條例
【裁判全文】
最高法院刑事判決            九十八年度台上字第五八三０號
上  訴  人  甲○○
上列上訴人因違反毒品危害防制條例案件，不服台灣高等法院中
華民國九十八年八月十一日第二審判決（九十八年度上訴字第二
六七八號，起訴案號：台灣桃園地方法院檢察署九十七年度偵字
第一０二二六號），提起上訴，本院判決如下：
    主  文
上訴駁回。
    理  由
按刑事訴訟法第三百七十七條規定，上訴於第三審法院，非以判
決違背法令為理由，不得為之。是提起第三審上訴，應以原判決
違背法令為理由，係屬法定要件。如果上訴理由書狀並未依據卷
內訴訟資料，具體指摘原判決不適用何種法則或如何適用不當，
或所指摘原判決違法情事，顯與法律規定得為第三審上訴理由之
違法情形，不相適合時，均應認其上訴為違背法律上之程式，予
以駁回。本件上訴人甲○○上訴意旨略稱：(一)、證人黃智鈺於民
國九十七年七月三十一日為警拘提到案時，並無查獲任何毒品足
資證明上訴人販賣毒品予伊之事實，縱其尿液有毒品反應，距伊
所供上訴人販賣毒品之時間已隔三個月之久，亦不足證明伊所吸
食之毒品為上訴人所販賣。原審僅憑黃智鈺之證述認定上訴人之
犯行，過於牽強。且黃智鈺於偵查之供述未經具結，亦未於審理
時傳喚到庭進行交互詰問，不得作為證據。(二)、上訴人行動電話
之簡訊內容，僅能證明黃智鈺使用過上訴人之毒品，且品質不錯
，至於係上訴人無償提供或藉他人口述得知則有待查證，原判決
以擬制推測之方法解讀簡訊內容，有違採證法則。(三)、本件並無
任何販賣毒品之工具、帳冊、監聽譯文及現場交易情形可證明上
訴人販賣毒品，原判決僅憑上訴人持有微量之毒品，認定上訴人
販賣毒品之犯行，有違採證法則等語。
惟查證據之取捨、證據證明力之判斷，以及事實有無之認定，屬
事實審法院之職權，苟其取捨、判斷與認定，並不違背論理法則
及經驗法則，即不容任意指為違法，而執為適法之第三審上訴理
由。本件原審認定上訴人有原判決所載意圖營利，於九十七年四
月九日凌晨一時許，在桃園縣新屋鄉○○○路○段七十四號前，
以新台幣（下同）一千元之代價，販賣第二級毒品安非他命零點
二公克予黃智鈺之犯行，係以上訴人不否認於上揭時地有提供安
非他命予黃智鈺之事實，且黃智鈺於警詢、偵查具結證稱向上訴
人購買安非他命明確，復有黃智鈺之0000000000號行
動電話發一通簡訊給上訴人所使用之0000000000號行
動電話之簡訊內容翻拍照片、通聯調閱查詢單、現場照片、扣押
筆錄、扣押物品目錄表、行動電話可憑。又查扣之安非他命八包
並經鑑驗明確，有鑑定書可參。且說明被告確係基於意圖營利而
為毒品交易之理由。上訴人雖辯稱：是請黃智鈺吃安非他命，但
沒有跟他收錢云云，然上訴人與黃智鈺非親非故且不熟識，何需
在半夜親至黃智鈺住處前交付毒品供其施用，所辯與常情不合，
故其所辯為卸責不可採等證據資料，予以綜合判斷，認上訴人犯
行足堪認定。又以核上訴人所為，係犯修正前毒品危害防制條例
第四條第二項之販賣第二級毒品罪，依台灣高等法院被告前案紀
錄表，上訴人係受有期徒刑執行完畢，五年內故意再犯有期徒刑
以上之罪，為累犯，依刑法第四十七條第一項規定加重其刑（無
期徒刑部分除外）後，再依刑法第五十九條酌量減輕其刑為有期
徒刑五年，併為相關從刑之諭知。已詳敘其所憑證據及認定之理
由，所為論斷，均有卷存證據資料可資覆按。上訴意旨雖指摘原
判決違法，然查黃智鈺於偵查係具結後陳述，上訴意旨謂係未經
具結之供述云云，乃憑臆測而非依據卷內資料執為指摘之合法上
訴理由。被告以外之人，於審判中有所在不明而無法傳喚或傳喚
不到之情形者，其於檢察事務官、司法警察官或司法警察調查中
所為之陳述，經證明具有可信之特別情況，且為證明犯罪事實之
存否所必要者，得為證據，刑事訴訟法第一百五十九條之三第三
款規定至明。原審以黃智鈺經第一審合法傳喚三次均未到庭，亦
拘提無著，而無法傳喚，復經上訴人於第一審捨棄傳喚，合於上
揭條文所定「所在不明」、「傳喚不到」之情形，並參諸黃智鈺
之警詢筆錄製作原因及過程之信用性，斟酌其並無不能自由陳述
之情形，亦無違法取證或其他瑕疵，客觀上具有特別可信之情形
，且為證明犯罪事實所必要之證據，故依上述規定認有證據能力
等情，乃採為論罪之依據，復說明無再傳訊必要之理由，乃原審
調查證據職權之合法行使，不得任意指為違法。原判決理由已敘
明依憑黃智鈺於偵查證稱：「簡訊內容『你的糖怎麼這麼強……
』，是安非他命的意思」、「當天凌晨一、二點在新屋鄉我家門
前，向他購買安非他命一千元，零點二公克，他親自開車送過來
，只有他一個人來，這次是一手交錢一手交貨」等語，與上訴人
確係基於意圖營利而為毒品交易之理由，且以上訴人所辯在半夜
親至黃智鈺住處前交付毒品免費供其施用，徒增遭警查獲風險，
與常情不合，認為上訴人辯解無償轉讓之詞不可採，上訴意旨就
原判決已說明及原審調查證據職權之合法行使，任意指摘為違法
，並非合法之上訴理由。原判決理由說明認定上訴人犯行，係依
憑黃智鈺之證詞、行動電話簡訊內容翻拍照片、通聯調閱查詢單
，現場照片、扣押筆錄、扣押物品目錄表、行動電話等證據，且
查扣之安非他命八包經鑑定結果確含第二級毒品安非他命成分（
驗餘淨重四點零零八八公克），顯非微量，上訴意旨謂僅憑上訴
人持有微量之毒品認定其犯行云云，並非依據卷內資料執為指摘
之合法上訴理由。至於其他上訴意旨均係就原審已調查及依憑卷
證資料所為採證認事職權之合法行使，以及原判決已論列說明之
事項，依憑己見任意指摘為違法，並重為事實之爭執，否認犯罪
，殊與法律規定得為第三審上訴理由之違法情形不相適合。衡以
前開說明，其上訴違背法律上之程式，應予駁回。
據上論結，應依刑事訴訟法第三百九十五條前段，判決如主文。
中    華    民    國  九十八  年    十    月    八    日
                      最高法院刑事第十三庭
                          審判長法官  賴  忠  星
                                法官  呂  丹  玉
                                法官  吳      燦
                                法官  施  俊  堯
                                法官  蔡  名  曜
      本件正本證明與原本無異
                                      書  記  官
中    華    民    國  九十八  年    十    月   十二   日
                                                      v


司法院資訊處製作；財團法人民間司法改革基金會備份。
